【裁判字號】    97,家聲,122
【裁判日期】    970704
【裁判案由】    指定遺囑執行人
【裁判全文】
臺灣板橋地方法院民事裁定            97年度家聲字第122 號
聲  請  人  己○○
相  對  人  丁○○
代  理  人  彭上華律師
上列聲請人聲請指定乙○○之遺產管理人事件，本院裁定如下：
    主  文
聲請駁回。
聲請費用由聲請人負擔。
    理      由
一、聲請意旨略以：被繼承人乙○○於民國96年1 月14日死亡，
    其生前已依法定要件以「代筆遺囑」方式寫立遺囑，指定由
    聲請人及聲請人胞弟丁○○為共同遺囑執行人，依民法第
    1217 條 規定聲請人應與丁○○共同決議執行職務，惟丁○○對被繼承人乙○○之債務分擔置之不理，故聲請人無法取
    得其意思表示，聲請人聯絡其他繼承人請求召開親屬會議改
    選他人，然均不獲置理。因聲請人已自行先清償被繼承人乙○○向農會借貸的債務400 餘萬元、被繼承人乙○○的喪葬
    費用2 萬餘元、繳納地價稅、清償胞弟丁○○的銀行卡債等
    費用，故聲請人擬先處分變賣被繼承人乙○○的一筆遺產土
    地，以清償遺產債務。惟聲請人日前進行變賣時，買方對於
    聲請人是否具有遺囑執行人之身分仍有疑慮，致遲不肯簽約
    辦理登記，爰依民法第1218條規定聲請指定聲請人或聲請人
    委託的潘永芳律師為遺囑執行人。
二、按民法第1209條規定：「遺囑人得以遺囑指定遺囑執行人，
    或委託他人指定之。」。又民法第1211條規定：「遺囑未指
    定遺囑執行人，並未委託他人指定者，得由親屬會議選定之
    ；不能由親屬會議選定時，得由利害關係人聲請法院指定之
    。」。又民法第1217條規定：「遺囑執行人有數人時，其執
    行職務，以過半數決之。但遺囑另有意思表示者，從其意思
    。」。又民法第1218條規定：「遺囑執行人怠於執行職務，
    或有其他重大事由時，利害關係人得請求親屬會議改選他人
    。其由法院指定者，得聲請法院另行指定。」。
三、查，被繼承人乙○○所立之代筆遺囑第三點記載：「本人身
    後事及相關費用，悉由長子丁○○、長女己○○負擔及共同
    商酌辦理。」，依其文義解釋，應係委由長子丁○○、長女
    己○○為共同遺囑執行人，聲請人己○○為此主張，長子丁○○於本院調查時亦承認此解釋。因此，聲請人己○○及其
    胞弟丁○○係共同遺囑執行人，應可認定。
四、聲請人己○○主張另一遺囑執行人丁○○怠於執行職務而請
    求法院另行改選云云。惟，相對人丁○○到庭辯稱：被繼承
    人乙○○向農會借貸，所貸得款項實際上是由聲請人經營的
    公司使用，故此農會債務應由聲請人負責清償；又被繼承人
    乙○○所遺留的土地出租他人蓋鐵皮屋，聲請人向承租人收
    取每月租金6 萬8 千元，因此聲請人應負責支付地價稅等費
    用；聲請人雖支付部分被繼承人乙○○的喪葬費用，但丁○○亦支付喪葬費用10餘萬元；丁○○的銀行卡債都是為支付
    被繼承人乙○○的醫療看護費用，因聲請人當時主導被繼承
    人乙○○的醫療看護事宜，聲請人主張要僱用本地看護工而
    每月須支付看護費用6 萬6 千元，聲請人又主張要住頭等病
    房等而支付龐大醫療費用，聲請人與相對人丁○○每月各須
    負擔5 萬餘元或10餘萬元的醫療看護費用，相對人丁○○事
    後未委託聲請人先代清償銀行卡債，是聲請人願意自行先代
    清償；聲請人表示要處分遺產土地，但聲請人不願將買主資
    料、買賣單價告訴丁○○及其他繼承人，後來探聽始知悉買
    賣單價係15萬元，後來丁○○另找到一位買主願意出價16
    萬6 千元單價來購買，其他繼承人全部支持丁○○主導的買
    賣案，其他繼承人及丁○○均已收受該買主支付的買賣訂金
    ，丁○○及其他繼承人將依土地法第34條之1 規定以過半數
    持分變賣土地，聲請人向鈞院聲請指定遺囑執行人恐係欲阻
    撓該買賣案，故請求駁回聲請人的聲請，因本案無選定遺囑
    執行人的必要；若有必要，則請求法院選定丁○○為單獨遺
    囑執行人，因其他繼承人均支持丁○○的主導，且丁○○無
    法與己○○共同合作執行遺囑；況且聲請人未經召開親屬會
    議，故
    本件聲請並不合法等語。
    經查，被繼承人乙○○的其他繼承人即妻戊○○○、甲○○
    、吳恩吟、丙○○（因禁治產而由母戊○○○為監護人）均
    到庭表示：其等確實已收受相對人丁○○主導的買賣案訂金
    ，繼承人可以自行處理遺產問題，故無必要由法院指定遺囑
    執行人，其等支持相對人丁○○主導處理遺產問題等語。
    至於，被繼承人乙○○所立遺囑的受遺贈人林福來、林建華
    、林興富則到庭表示：其等希望聲請人己○○及相對人丁○○能和好並共同合作處理遺產問題等語。
    再查，被繼承人乙○○的父母、姑伯叔姨舅、兄弟均已過世
    ，但被繼承人乙○○尚存有一位胞妹、五位堂兄、一位堂姐
    妹、四位表兄弟、二位表姐妹之事實，為兩造所不爭執。
五、依上開調查，被繼承人乙○○的胞妹、堂表兄弟姐妹尚存在
    ，人數足以召開親屬會議，聲請人未先召開親屬會議，逕請
    求法院改選遺囑執行人，故不符合民法第1218條規定的程序
    。再者，相對人丁○○已進行遺產土地的買賣案，且獲得其
    他全部繼承人的支持，其等均已收受買賣案的訂金，是認丁○○目前並無怠於執行職務的情事；若聲請人主張相對人丁○○怠於執行職務，應待相對人丁○○完成土地買賣後，視
    丁○○有無怠於清償遺產債務等情形始能認定。今聲請人既
    未召開親屬會議，亦未舉證證明相對人丁○○怠於執行職務
    ，逕請求法院改選遺囑執行人，為無理由，應予駁回。
四、依非訟事件法第21條第1 項前段，裁定如主文。
中    華    民    國    97    年    7     月    4     日
                          家事法庭法  官  黃惠瑛
以上正本係照原本作成
如不服本裁定應於送達後10日內向本院提出抗告狀，並繳納抗告
費新臺幣1,000元
中    華    民    國    97    年    7     月    4      日
                                  書記官  王苑琦


司法院資訊處製作；財團法人民間司法改革基金會備份。
